【裁判字號】    95,上訴,551
【裁判日期】    950706
【裁判案由】    違反槍砲彈藥刀械管制條例
【裁判全文】
臺灣高等法院臺南分院刑事判決         95年度上訴字第551號
上  訴  人  臺灣嘉義地方法院檢察署檢察官
上  訴  人
即  被  告  甲○○
選任辯護人  藍庭光  律師
            劉志卿  律師
上列上訴人因被告違反槍砲彈藥刀械管制條例案件，不服臺灣嘉
義地方法院94年度訴字第449號中華民國95年4月12日第一審判決
（起訴案號：臺灣嘉義地方法院檢察署94年度偵字第1879號），
提起上訴，本院判決如下：
    主  文
原判決關於甲○○部分撤銷。
甲○○共同未經許可，持有可發射子彈具有殺傷力之改造手槍，
處有期徒刑壹年陸月，併科罰金新臺幣拾萬元，罰金如易服勞役
，以新臺幣玖佰元即銀元參佰元折算壹日。扣案之日製仿HK改造
手槍壹枝（槍枝管制編號：0000000000號，含彈匣壹個）、制式
子彈柒顆 (原扣案捌顆，經送鑑定已試射壹顆)均沒收。
    事  實
一、甲○○與詹淙茗因邀約朋友唱歌之細故發生衝突，相約於民
    國93年10月2日7時許在嘉義市○○○路504號全買大賣場前
    談判，雙方分別邀集人員，甲○○即邀約張敬華等約10人並
    攜帶球棒等物前往，而張敬華隨後另基於持有制式手槍之犯
    意，單獨攜帶制式P226手槍1支 (德製SIGSAUER廠製P226型
    口徑9MM制式半自動手槍，槍號：U559363，槍枝管制編號：
    0000000000號，含彈匣壹個）及制式子彈2顆前往該址，而
    詹淙茗亦約洪文嘉、何俊輝等數人同往，甲○○及相約之人
    手到達前揭場所後，詹淙茗隨後至現場，雙方對峙，詹淙茗
    即持日製仿HK改造手槍1支（槍枝管制編號：0000000000號
    ，含彈匣1個）、制式子彈10顆 (另案起訴)，即朝甲○○開
    2槍，惟因卡彈未擊發，甲○○隨即持球棒毆打詹淙茗，致
    其受傷倒地 (傷害部分未據告訴)，其持有之日製仿HK改造
    手槍1支及2顆子彈因而掉落地上，甲○○竟意圖為自己不法
    之所有，撿拾詹淙茗掉落之前揭日製仿HK改造手槍1支 (內
    置子彈8顆)，予以侵占後離去。於打鬥時，張敬華另自行攜
    帶制式P226手槍1支、子彈2發到場朝詹淙茗之人馬蔡秉樺射
    擊1發，造成腸子穿透之傷害 (傷害部分未據告訴)。嗣甲○
    ○及張敬華分別離開現場，並相約於嘉義市○○路○○道下
    見面，嗣甲○○將上開日製仿HK改造手槍1支交由張敬華共
    同持有，並由甲○○開車載張敬華，分別由張敬華將前揭制
    式P226手槍1支 (含彈匣1個、子彈1顆)藏於嘉義市○○路
    154號「太子行宮」內，而日製仿HK改造手槍1支 (含彈匣1
    個及制式子彈8顆，送鑑定已試射1顆)，則藏於嘉義縣太保
    市○○路○段62號前之「水牛將軍廟」，警方據報後至現場
    查獲詹淙茗掉落於現場之2顆子彈，並經甲○○及張敬華自
    白犯罪，帶同警方前往藏放之槍枝及子彈處，取出上開槍、
    彈而查獲。
二、案經內政部警政署刑事警察局移送臺灣臺中地方法院檢察署
    呈請臺灣高等法院檢察署檢察長令轉臺灣嘉義地方法院檢察
    署檢察官偵查起訴。
    理  由
一、訊據被告甲○○對於與張敬華共同將該日製仿HK改造手槍1
    支 (含彈匣1個及制式子彈8顆)藏於嘉義縣太保市○○路○段
    62號前之「水牛將軍廟」內之事實，固不否認，惟辯稱：伊
    並非基於持有之意思而持有該改造手槍，藏槍之目的係因本
    案並非其開槍，如果警察找不到槍枝，其無法交待，故將其
    持往藏放等語。
二、惟查被告甲○○確於上開時地與詹淙茗等人發生衝突互毆，
    並於詹淙茗被毆傷倒地，其所持之日製仿HK改造手槍1支(含
    彈匣1個及制式子彈8顆，送鑑定已試射1顆)掉落地上，甲○
    ○即撿拾該槍枝侵占離去，嗣後交由張敬華共同持有藏於嘉
    義縣太保市○○路○段62號前之「水牛將軍廟」內之事實，
    業據其於警訊、偵查、原審及本院審理時，坦承不諱（詳警
    卷第4頁至第6頁、第11頁、第12頁、偵字第1883號卷第14頁
    至第17頁、第124頁、原審卷第38頁、97頁127頁、本院95年
    6月15日筆錄)，核與張敬華供證情節相符 (詳警卷第14頁、
    15頁、偵字第1879號第9頁、原審卷第91頁、第92頁、第97
    頁)，並有該把日製仿HK改造手槍扣案可稽，且該手槍經鑑
    定具有殺傷力，亦有內政部警政署刑事警察局94年2月3日刑
    鑑字第0930231236號槍彈鑑定書附卷可稽 (附於偵字第1879
    號第41頁至49頁)。故被告甲○○侵占離本人所持有之物罪
    及與張敬華共同持有改造槍枝之犯行亦堪認定。被告甲○○
    雖辯稱：撿槍之目的在於如一旦遭警察查獲可以証明非其開
    槍等情。惟被告之動機如何並不影響其持有改造手槍之犯行
    ，被告主觀上確係基於持有改造手槍及制式子彈之意思而撿
    拾，而客觀上亦有持有改造手槍及制式子彈之行為，且其撿
    拾後復藏放於特定地點可隨時取得，在其實力支配下，其行
    為業已構成持有改造手槍及制式子彈之犯行，其所辯無非係
    卸責之詞，不足採信。
三、按槍砲彈藥刀械管制條例已於94年1月26日修正公布，同年
    94年1月28日生效，修正前該條例第11條第4項之未經許可持
    有可發射金屬或子彈具有殺傷力之各式槍砲罪業經移至新法
    第8條第4項，並將刑罰由1年以上7年以下有期徒刑，併科新
    台幣700萬元以下罰金，提高為3年以上10年以下有期徒刑，
    併科新台幣700萬元以下罰金。又刑法亦於94年2月2日修正
    ，95年7月1日施實，修正後之刑法已將牽連犯之規定刪除，
    被告之犯罪時間係於93年10月間，其行為後法律有變更，比
    較新舊法結果，以舊法之規定較有利於被告，依刑法第2條
    第1項之規定，自應適用最有利於行為人之法律，爰仍適用
    修正前槍砲彈藥刀械管制條例第11條第4項及修正前刑法之
    有關之規定處斷。至有關被告易服勞役部分，修正後之刑法
    規定以新台幣一千元、二千元、三千元折算一日，雖對被告
    有利，但適用法律，不得割裂使用，故乃適用依修正前之舊
    法 ，併予敘明。
四、查被告甲○○意圖為自己不法之所有而侵占詹淙茗掉落之前
    揭日製仿HK改造手槍1支 (內置子彈8顆)，犯刑法第337條侵
    占離本人所持有之物罪，公訴人認係犯同法第320條第1項之
    罪，起訴法條尚有未洽，應予變更。又其未經許可，持有可
    發射子彈具有殺傷力之改造手槍及子彈，係犯修正前槍砲彈
    藥刀械管制條例第11條第4項之未經許可持有可發射子彈具
    有殺傷力之改造手槍罪及同條例第12條第4項未經許可持有
    子彈罪。其同時持有改造手槍罪及子彈罪係一行為觸犯數罪
    名，應從一重論以持有改造手槍罪論處。而侵占離本人所持
    有之物罪與持有改造手槍罪有方法、目的之關係，應從一重
    論以修正前槍砲彈藥刀械管制條例第11條第4項之未經許可
    持有可發射子彈具有殺傷力之改造手槍罪。被告甲○○與張
    敬華就持有修正前槍砲彈藥刀械管制條例第11條第4項之未
    經許可持有可發射子彈具有殺傷力之改造手槍罪部分之犯行
    有犯意聯絡及行為分擔，為共同正犯。被告甲○○於案發後
    自白犯罪，並帶同警方前往藏放之槍枝及子彈處，因而查獲
    並取出上開槍、彈（詳警卷第5頁)，依修正前槍砲彈藥刀械
    管制條例第18條第4項減輕其刑。
五、至公訴人認被告甲○○就張敬華所持有之制式P226手槍1支
    部分，亦有分擔持有之行為 ，應以共犯論一節，經查：
    （一）被告甲○○與詹淙茗因細故衝突，相約於93年10月2
          日7時許在嘉義市○○○路504號全買大賣場前談判，
          甲○○則通知張敬華到場，此業據被告甲○○坦承在
          卷，且有張敬華之証詞可稽，嗣張敬華並未與甲○○
          同時到達現場，而係自行搭計程車前往現場，張敬華
          到達現場後，見詹淙茗掏出槍枝朝被告甲○○開槍，
          惟因卡彈而未擊發。張敬華見情勢危急，因而持槍朝
          蔡秉樺射擊1發，造成蔡秉樺受傷，嗣因見有人受傷
          緊張而立即離開現場等情，業據張敬華証述在卷。故
          本案張敬華雖由甲○○通知到場鬥毆，惟甲○○究竟
          是否曾經告知張敬華應攜帶槍枝到場，並無証據可資
          証明，而張敬華則証稱甲○○並未要求其攜帶槍枝前
          往 (見台灣台中地方法院檢察署93年度偵字第18883
          號偵查卷第19頁)。此外復查無其他証據足以証明李
          基全對於張敬華攜帶槍枝乙情知情，此部分自應為有
          利於被告甲○○之認定。
    （二）至於案發後，張敬華急於離開現場，故甲○○對於張
          敬華持有制式槍枝之犯行，亦難評價為共同持有，嗣
          被告雖由甲○○開車載張敬華同往藏槍，惟張敬華係
          以黑色塑膠袋裝其所有之制式P226手槍，並未交與被
          告甲○○，僅甲○○將侵占之日製仿HK改造手槍交張
          敬華持以藏置，且敬華持以藏置時被告在車上並未隨
          其下車 ，亦據張敬華供証在卷 (詳原審卷第92頁)，
          故甲○○載張敬華藏槍之目的，在於藏放其侵占之日
          製仿HK改造手槍，至於張敬華原持有之槍枝，應仍係
          張敬華本身所持有，並不當然因甲○○曾載被告張敬
          華前往藏槍而有分擔原張敬華持有該制式槍枝之行為
          ，故甲○○辯稱對於張敬華持有制式手槍之行為並非
          共犯等情，應可採信，此外又查無其他任何積極之證
          據，足認被告有上述犯行，此外又查無其他任何積極
          之證據，足認被告有上述犯行，因公訴人認與判刑部
          分有裁判上一罪關係，故不另為無罪之諭知。
六、原審對被告甲○○部分予以論罪科刑，固非無見，惟查：(
    一)刑法修正後，已將牽連犯刪除，對被告甲○○不利，原
    審不及比較新舊法而適用最有利於行為人即被告甲○○之法
    律即修正前之舊刑法。(二)被告甲○○於案發後自白犯罪，
    並帶同警方前往藏放之槍枝及子彈處，因而查獲並取出上開
    槍、彈，原審未依修正前槍砲彈藥刀械管制條例第18條第4
    項減輕其刑。(三)被告甲○○與張敬華所持有之制式P226手
    槍部分，犯罪不能證明，因公訴人認與刑部分有裁判上一罪
    關係，原審未另為無罪之諭知，均有未合，檢察官上訴意旨
    ，認被告就張敬華所持有之制式P226手槍部分，應屬共犯，
    被告上訴意旨否認持槍之故意，固均不足取，惟原判決此部
    分既有前述可議之處，此部分即屬無可維持，應由本院將此
    部分撤銷改判，爰審酌被告之犯罪動機、手段、品行、犯罪
    所生之危險及撿拾改造手槍、子彈而持有，嚴重敗壞治安，
    本應從重量刑，惟念其事後坦承犯行，並帶同警方前往藏槍
    、彈處取出上開槍、彈，尚知悔悟等一切情狀，量處有期徒
    刑壹年陸月，併科罰金新臺幣拾萬元，罰金如易服勞役，以
    新臺幣玖佰元即銀元參佰元折算壹日。扣案之日製仿HK 改
    造手槍壹枝（槍枝管制編號：0000000000號，含彈匣壹個）
    、制式子彈柒顆 (原扣案捌顆，經送鑑定已試射壹顆)，均
    屬違禁物，併依刑法第38條第1項第1款宣告沒收。另已射擊
    之子彈1發及送鑑定已試射之子彈1顆已不具殺傷力，非屬違
    禁物，爰不予諭知沒收。
七、據上論斷，應依刑事訴訟法第369條第一項前段、第364條、
    第299條第一項前段、第300條、修正前槍砲彈藥刀械管制條
    例第11條第4項、第12條第4項、刑法第11條前段、第28條、
    第337條、第55條、第42條第2項、第2條第1項、第38條第1
    項第1款、罰金罰鍰提高標準條例第2條，判決如主文。
本案經檢察官林炎昇到庭執行職務。
中    華    民    國    95    年    7     月    6     日
                  刑事第五庭    審判長法  官  楊明章
                                      法  官  楊子莊
                                      法  官  戴勝利
以上正本證明與原本無異。
如不服本判決，應於收受本判決後十日內向本院提出上訴書狀。
其未敘述上訴理由者並得於提起上訴後十日內向本院補提理由書
狀（均須按他造當事人之人數附繕本）「切勿逕送上級法院」。
                                      書記官  陳淑貞
中    華    民    國    95    年    7     月    6     日
附錄：本判決論罪科刑法條：
修正前槍砲彈藥刀械管制條例第11條第4項：
未經許可，持有、寄藏或意圖販賣而陳列第一項所列槍砲者，處
一年以上七年以下有期徒刑，併科新臺幣七百萬元以下罰金。
修正前槍砲彈藥刀械管制條例第12條第4項：
未經許可，持有、寄藏或意圖販賣而陳列子彈者，處五年以下
有期徒刑，併科新台幣三百萬元以下罰金。


司法院資訊處製作；財團法人民間司法改革基金會備份。
